臺灣臺南地方法院刑事判決
110年度交訴字第165號
公  訴  人  臺灣臺南地方檢察署檢察官
被      告  陳宗哲





上列被告因公共危險案件，經檢察官提起公訴（110年度偵緝字
第743號），被告於本院受命法官行準備程序中就被訴之事實為
有罪之陳述，經合議庭裁定改由受命法官獨任依簡式審判程序審
理，並判決如下：
    主  文
陳宗哲犯肇事致人傷害逃逸罪，處有期徒刑陸月，如易科罰金，
以新臺幣壹仟元折算壹日。
    事  實
一、陳宗哲於民國110年2月28日凌晨1時35分許，駕駛陳素英所
    有車牌號碼0000-00號自用小客車，沿臺南市南區永華路由
    東往西方向行駛在內側車道，行經該路與金華路之交岔路口
    ，欲左轉彎時，本應注意汽車行駛至交岔路口，轉彎車應讓
    直行車先行，而依當時天候晴、夜間有照明，柏油路面乾燥
    、無缺陷亦無障礙物、視距良好，客觀上並無不能注意之情
    事，竟疏未注意，即貿然左轉駛入金華路，適有夏千珆騎乘
    車牌號碼000-0000號普通重型機車沿永華路外側車道由西往
    東方向駛至該處，因閃避不及，陳宗哲駕駛前揭車輛之右後
    車尾處即與夏千珆騎乘上開機車之右前車頭處發生碰撞，致
    夏千珆人車倒地，並受有雙手肘擦挫傷、右手腕及右手擦挫
    傷、右膝擦挫傷、右足踝擦挫傷併1公分及0.5公分撕裂傷口
    之傷害（過失傷害部分未據告訴）；陳宗哲於上開交通事故
    發生後，明知已肇事致夏千珆倒地受傷，竟未施加援助或救
    護，亦未報警、留下姓名或聯絡方式等個人資料，復未停留
    於現場等候員警處理，即基於肇事逃逸之犯意，逕自駕駛前
    揭車輛離開現場而逃逸。嗣經警據報調閱監視器循線查悉上
    情。
二、案經臺南市政府警察局第六分局報告臺灣臺南地方檢察署檢
    察官偵查起訴。
    理  由
一、按被告陳宗哲所犯為死刑、無期徒刑、最輕本刑3年以上有
    期徒刑以外之罪，亦非高等法院管轄之第一審案件，其於準
    備程序中就被訴事實為有罪之陳述，經告知簡式審判程序之
    旨，並聽取檢察官及被告之意見後，本院合議庭依刑事訴訟
    法第273條之1第1項規定裁定進行簡式審判程序，是本案之
    證據調查，依同法第273條之2規定，不受同法第159條第1項
    、第161條之2、第161條之3、第163條之1及第164條至第170
    條所規定證據能力認定及調查方式之限制，合先敘明。
二、認定本案犯罪事實之證據及理由：
  ㈠上開犯罪事實，業據被告於偵查及本院準備程序、審理中均
    坦承不諱，核與被害人夏千珆於警詢中之指述、證人陳素英
    於警詢及偵查中之證述相符（見南市警六偵字第1100195385
    號卷，下稱警一卷，第1頁至第6頁；偵卷第13頁至第14頁）
    ，並有郭綜合醫院診斷證明書、臺南市政府警察局第六分局
    交通分隊疑似道路交通事故肇事逃逸追緝表、道路交通事故
    現場圖、道路交通事故調查報告表㈠、㈡、事故現場及車損情
    形照片、車號查詢汽機車車籍資料、行車紀錄器光碟在卷可
    稽（見警一卷第9頁至第35頁、第41頁至第43頁、第105頁）
    ，足認被告任意性之自白確與事實相符，堪以採信。
  ㈡按刑法第185條之4之肇事致人死傷逃逸罪，其立法目的在促
    使駕駛人於交通事故發生後，能對被害人即時救護，俾減少
    死傷，並保障被害人權益及維護交通安全，故駕駛人不得自
    認被害人並未受傷或傷勢無礙，不待確認被害人已否獲得救
    護，亦未等候執法人員到場處理，而未經被害人同意，即逕
    自離去（最高法院104年度台上字第2746號判決意旨參照）
    。查被告既於駕駛前揭車輛之過程中發生上開交通事故，致
    被害人受傷，揆諸前揭判決意旨，自負有即時救護及交通事
    故後在場之義務，詎被告竟未確認被害人所受傷勢情形、施
    以救護措施或報警，亦未等候執法人員到場處理，即置被害
    人於不顧而逕自離開，其主觀上顯有肇事逃逸之認識與決意
    ，客觀上亦有逃離交通事故現場之行為至明。是本案事證明
    確，被告犯行洵堪認定，應予依法論科。
三、論罪科刑：
　㈠按行為後法律有變更者，適用行為時之法律。但行為後之法
    律有利於行為人者，適用最有利於行為人之法律，刑法第2
    條第1項定有明文。查被告行為後，刑法第185條之4規定於1
    10年5月28日修正公布，並自同年月30日生效施行，修正前
    該條規定：「駕駛動力交通工具肇事，致人死傷而逃逸者，
    處1年以上7年以下有期徒刑。」，修正後則規定：「駕駛動
    力交通工具發生交通事故，致人傷害而逃逸者，處6月以上5
    年以下有期徒刑；致人於死或重傷而逃逸者，處1年以上7年
    以下有期徒刑。犯前項之罪，駕駛人於發生交通事故致人死
    傷係無過失者，減輕或免除其刑。」，新法就被害人受傷程
    度為普通傷害之情形，法定刑為6月以上5年以下有期徒刑；
    僅在被害人死亡或重傷之情形，法定刑方為1年以上7年以下
    有期徒刑。本案被害人受有前述傷勢，未達重傷程度，修正
    後刑法第185條之4第1項前段之法定刑較輕，較有利被告，
    經比較新舊法結果，依刑法第2條第1項但書規定，應適用最
    有利於被告之修正後刑法第185條之4第1項前段規定論處。
    是核被告所為，係犯刑法第185條之4之肇事致人傷害逃逸罪
    。
　㈡爰審酌被告駕駛前揭車輛肇生上開交通事故，致被害人受有
    前述傷勢後，不顧被害人安危，未報警、協助救護、留存個
    人聯絡資訊或留待員警前來交通事故現場為必要之處理，旋
    即逃逸，殊為不該；惟念其犯後已坦承犯行，復與被害人達
    成和解，有和解書為憑（見警一卷第37頁），兼衡上開交通
    事故地點為有其他人往來之道路，其所為尚不致陷被害人於
    全然孤立無援之險境，暨其自陳學歷為高職畢業、未婚無子
    女、從事粗工、家庭經濟狀況為勉持（見本院卷第44頁）等
    一切情狀，量處如主文所示之刑，並諭知易科罰金之折算標
    準，以示懲儆。
據上論斷，應依刑事訴訟法第273條之1第1項、第299條第1項前
段，判決如主文。
本案經檢察官陳奕翔提起公訴，檢察官林容萱到庭執行職務。
中　　華　　民　　國　　110 　 年　　11　　月　19　　日
                  刑事第四庭   法　官　王鍾湄
以上正本證明與原本無異。
如不服本判決應於收受送達後20日內向本院提出上訴書狀，並應
敘述具體理由；其未敘述上訴理由者，應於上訴期間屆滿後20日
內向本院補提理由書（均須按他造當事人之人數附繕本）「切勿
逕送上級法院」。　　　　　　　　　
　　　　　　　　　             書記官  蘇冠杰
中　　華　　民　　國　　110 　年　　11　　月　　19　　日
附錄本案論罪科刑法條：
刑法第185條之4
駕駛動力交通工具發生交通事故，致人傷害而逃逸者，處6月以
上5年以下有期徒刑；致人於死或重傷而逃逸者，處1年以上7年
以下有期徒刑。
犯前項之罪，駕駛人於發生交通事故致人死傷係無過失者，減輕
或免除其刑。